【裁判字號】    97,訴,156
【裁判日期】    970331
【裁判案由】    毒品危害防制條例
【裁判全文】
臺灣士林地方法院刑事判決               97年度訴字第156號
公  訴  人  臺灣士林地方法院檢察署檢察官
被      告  甲○○
上列被告因違反毒品危害防制條例案件，經檢察官提起公訴（97
年度毒偵字第108 號），被告為有罪之陳述，本院合議庭裁定改
行簡式審判程序，並判決如下：
    主  文
甲○○施用第一級毒品，累犯，處有期徒刑拾月。
    事  實
一、甲○○前於民國88年間，因施用第一級毒品海洛因案件，經
    臺灣臺北地方法院以88年毒聲字第3058號裁定令入勒戒處所
    施以觀察、勒戒後，認有繼續施用毒品之傾向，復由臺灣臺
    北地方法院以89年毒聲字第510 號裁定令入戒治處所施以強
    制戒治，嗣經臺灣臺北地方法院於89年10月13日以89年度毒
    聲字第2527號裁定停止戒治，於89年11月16日因停止戒治出
    監，所餘戒治期間付保護管束，於90年2 月18日保護管束期
    滿執行完畢，該案並經臺灣臺北地方法院檢察署檢察官以88
    年毒偵字第367 號提起公訴，經臺灣臺北地方法院以89年度
    訴字第468 號判決處有期徒刑十月確定，並於92年7 月26日
    縮刑期滿執行完畢。又因施用第一級、第二級毒品案件，經
    臺灣臺北地方法院以93年度訴字第749 號判決分別處有期徒
    刑十月、四月，合併應執行有期徒刑一年確定，並於95年3
    月28日縮刑期滿執行完畢。再因施用第一級毒品案件，經臺
    灣臺北地方法院以96年度訴字第23 1號判決處應執行有期徒
    刑十月，減刑為五月確定。詎仍不知悔改，於前案觀察、勒
    戒及強制戒治執行完畢釋放之五年內二度再犯施用毒品案件
    ，均經法院判決有罪確定後，復基於施用第一級毒品海洛因
    之犯意，於96年12月5 日上午10時許，在其臺北市○○區○
    ○路3 段54巷5 號4 樓住處，以將海洛因置入香煙內點燃吸
    食煙霧之方式，施用海洛因，嗣因案通緝，為警於96年12月
    5 日晚間，在臺北市南港區玉成公園內緝獲，經其同意採集
    其尿液送驗，結果呈嗎啡、可待因陽性反應而查獲。
二、案經臺北市政府警察局松山分局報請臺灣士林地方法院檢察
    署檢察官偵查起訴。
    理  由
一、前揭犯罪事實，業據被告甲○○於偵查中、本院準備程序及
    審理時供認不諱（見偵卷第58頁，本院97年3 月5 日準備程
    序筆錄及審判筆錄），又被告為警查獲時，經採集其尿液送
    檢驗結果，呈嗎啡及可待因陽性反應，有臺灣尖端先進生技
    醫藥股份有限公司96年12月12日編號AC24478 號濫用藥物檢
    驗報告影本一紙在卷可資佐證（見偵卷第17頁），足徵被告
    自白與事實相符。本件事證明確，被告犯行堪以認定。
二、按毒品危害防制條例係於92年7 月9 日修正公布，自93年1
    月9 日起施行。修正後已刪除二犯及三犯之規定，一改修法
    前繁雜之處遇程序，僅將施用毒品者簡化區分為初犯、再犯
    ，並認施用毒品者係屬病患性犯人，以觀察、勒戒戒除其身
    癮，並以強制戒治去除其心癮。經觀察、勒戒或強制戒治執
    行完畢釋放後，若係五年後再犯該條例第十條施用毒品罪者
    ，與同條例第20條第1 項、第2 項關於「初犯」之處理方式
    相同，檢察官應先聲請法院裁定令被告入勒戒處所觀察、勒
    戒，並視有無繼續施用毒品傾向，決定應予釋放、為不起訴
    之處分，或應聲請法院裁定令入勒戒處所強制戒治；若係五
    年內「再犯」同條例第十條施用毒品罪者，依同條例第23條
    第2 項規定，檢察官則應依法起訴。觀諸該條例第20條第3
    項之修正理由：「觀察、勒戒或強制戒治五年後再犯者，顯
    見前所實施之觀察、勒戒或強制戒治已足以遮斷其施用毒品
    之癮，為期自新及協助其戒除毒癮，對此五年後再犯者，爰
    明定仍適用初犯之規定，先經觀察、勒戒、強制戒治之程序
    。」及同條例第23條第2 項之修正理由：「為配合簡化施用
    毒品犯之刑事處遇程序，並鑑於經觀察、勒戒或強制戒治執
    行完畢釋放後五年內再犯者，其再犯率甚高，原據以實施之
    觀察、勒戒及強制戒治既已無法收其實效，自應施以刑事處
    遇。」顯然如施用毒品者係前經觀察、勒戒或強制戒治等治
    療程序執行完畢五年後，始再施用毒品之「初犯」，因前所
    執行之觀察、勒戒或強制戒治已足收戒除毒癮之效，自應重
    新執行觀察、勒戒或強制戒治等治療程序，並於治療程序執
    行完畢後，由檢察官為不起訴處分，毋庸對之追訴處罰；反
    之，在「再犯」之情形，因其先前所為治療程序顯未能收戒
    斷毒癮之效，且考量施用毒品者之再犯率偏高，乃簡化其刑
    事處遇程序，而逕予追訴處罰，不再施以治療程序。參酌上
    開立法理由，修正毒品危害防制條例就施用毒品者，祇於「
    初犯」及「五年後再犯」二種情形，有其追訴條件之限制，
    及須於初犯經觀察、勒戒或強制戒治釋放後，五年內均無施
    用毒品之行為，始能認其前所實施之觀察、勒戒或強制戒治
    已足遮斷毒癮，而得於五年後再犯時，再予適用初犯之規定
    ，重行觀察、勒戒等程序。倘五年內已經再犯，被依法追訴
    處罰，縱其第三次（或第三次以上）施用毒品之時間在初犯
    釋放五年以後，即與「五年後再犯」之情形有別，且因已於
    「五年內再犯」，顯見其再犯率甚高，原實施觀察、勒戒或
    強制戒治，已無法收其實效，而無五年戒斷期之存在，自無
    再經觀察、勒戒及強制戒治之必要，應由檢察官逕行起訴，
    始符新法修正之本旨（最高法院95年度台非字第59號判決參
    照）。查被告前因施用第一級毒品海洛因案件，經臺灣臺北
    地方法院以88年毒聲字第3058號裁定令入勒戒處所施以觀察
    、勒戒後，認有繼續施用毒品之傾向，復由臺灣臺北地方法
    院以89年毒聲字第510 號裁定令入戒治處所施以強制戒治，
    嗣經臺灣臺北地方法院於89年10月13日以89年度毒聲字第25
    27號裁定停止戒治，所餘戒治期間付保護管束，於90年2 月
    18日保護管束期滿執行完畢，該案並經臺灣臺北地方法院檢
    察署檢察官以88年毒偵字第367 號提起公訴，經臺灣臺北地
    方法院以89年度訴字第468 號判決處有期徒刑十月確定，並
    於92年7 月26日縮刑期滿執行完畢。又因施用第一級、第二
    級毒品案件，經臺灣臺北地方法院以93年度訴字第749 號判
    決分別處有期徒刑十月、四月，合併應執行有期徒刑一年確
    定，並於95年3 月28日縮刑期滿執行完畢。再因施用第一級
    毒品案件，經臺灣臺北地方法院以96年度訴字第23 1號判決
    處應執行有期徒刑十月，減刑為五月確定，有臺灣臺北地方
    法院89年度訴字第468 號、93年度訴字第749 號、96年度訴
    字第231 號判決書、刑案資料查註紀錄表、全國施用毒品案
    件紀錄表及法務部全國檢察官線上查詢刑案人犯在監所最新
    資料報表各一份在卷可稽，被告曾因施用毒品，經觀察、勒
    戒及強制戒治執行完畢釋放後，五年內再犯施用毒品罪，並
    經判決確定，本件被告係四犯施用毒品罪，雖在前案觀察、
    勒戒及強制戒治執行完畢釋放五年後，但參照上述判決意旨
    ，仍應予追訴處罰。按海洛因係毒品危害防制條例第2 條第
    2 項第1 款所稱之第一級毒品。核被告施用海洛因之行為，
    係犯毒品危害防制條例第10條第1 項之施用第一級毒品罪。
    被告持有海洛因進而施用，其持有海洛因之低度行為應為施
    用海洛因之高度行為所吸收，不另論罪。又被告有事實欄所
    述之犯罪科刑執行情形，有臺灣高等法院被告前案紀錄表一
    份附卷可參，其於有期徒刑執行完畢後五年內，再故意犯有
    期徒刑以上之本罪，應依刑法第47條第1 項之規定論以累犯
    ，並加重其刑。爰審酌被告有多次施用毒品前科，素行不佳
    ，惟考量僅施用毒品一次及犯罪戕害自己身心健康，與犯罪
    後供認犯行之態度等一切情狀，量處如主文所示之刑。
據上論斷，應依刑事訴訟法第299 條第1 項前段、第273 條之1
第1 項，毒品危害防制條例第10條第1 項，刑法第11條前段、第
47條第1 項，判決如主文。
本案經檢察官高俊申到庭執行職務。
中    華    民    國    97    年    3     月    31    日
                  刑事第六庭法  官  周明鴻
以上正本證明與原本無異。
如不服本判決應於判決送達後10日內向本院提出上訴狀，其未敘
述上訴之理由者並得於提起上訴後20日內向本院補提理由書 (均
須按他造當事人之人數附繕本)。
                            書記官  丁梅芬
中    華    民    國    97    年    3     月    31    日
附錄論罪科刑法條：毒品危害防制條例第10條第1項
施用第一級毒品者，處 6 月以上 5 年以下有期徒刑。


司法院資訊處製作；財團法人民間司法改革基金會備份。
